臺灣臺北地方法院刑事裁定　　　　　　　96年度聲判字第48號
聲　請　人　乙○○
　　　　　　川皓企業有限公司
上　一　人
代　表　人　趙英豪
代　理　人　歐宇倫律師
　　　　　　許碩芳律師
被　　　告　川豐行銷股份有限公司
兼　代表人　甲○○
上列聲請人因告訴被告等違反商標法等案件，不服臺灣高等法院
檢察署檢察長中華民國九十六年二月十五日九十六年度上聲議字
第一０五八號駁回再議之處分（原不起訴處分案號：臺灣臺北地
方法院檢察署九十五年度偵字第八八八六號），聲請交付審判，
本院裁定如下：
    主      文
聲請駁回。
    理      由
一、聲請人即告訴人乙○○聲請交付審判意旨略以：(一)被告縱使
    合法購買取得「X─VISION」之產品，其僅得以自己公司名
    義販售該等產品，不得使用任何具有「X─VISION」圖形商
    標之文宣或招牌，致一般人誤認其為「X─VISION」經銷商
    、代理商或川皓公司而與之交易。(二)被告等尚未付款前即依
    被告之要求，將屬於無形資產之通路、客戶名單及櫃位移轉
    予被告，且所有通路之收入均轉由川豐行銷有限公司（下簡
    稱川豐公司）收取，惟被告於取得上揭通路跟客戶名單後，
    即藉口托辭拒不付款收購「X─VISION」商標，欲即以「X─
    VISION」品牌商譽透過告訴人公司原有通路商繼續以圖形商
    標、商譽營業並拓展分店，並持續收取本應屬告訴人所有之
    各通路收入，顯見被告自始即有詐欺之故意及不法獲利之意
    圖，亦即以新台幣（下同）三千萬左右之不合理低價，接收
    告訴人之一切資產、商譽，而無以約定價格或計價方式收購
    之意思；且其先以支付有形資產之大部分價金之方式，騙取
    告訴人之信任，致告訴人於被告尚未支付任何無形資產價金
    之前，即陷於錯誤一齊要求移轉告訴人所有之通路、店家資
    訊予被告，而受有財產上損害，被告亦因此詐得財產上不法
    之利益，被告之所為，已該當刑法詐欺之要件。(三)再者，告
    訴人公司具有兩圖形商標「X─VISION」、「X─anadu」，
    兩者為聯合商標，應受商標權之保障，被告未經授權即使用
    告訴人之商標，即違反商標法第六十一條第二項、第八十一
    條第一款之規定；原不起訴處分違法草率認定，爰依法聲請
    交付審判等語。
二、按告訴人之告訴，係以被告受刑事訴追為目的，是其陳述是
    否與事實相符，仍應調查其他證據以資審認，最高法院著有
    五十二年臺上字第一三ＯＯ號判例可參。次按，告訴人不服
    上級法院檢察署檢察長或檢察總長認再議為無理由而駁回之
    處分者，得於接受處分書後十日內委任律師提出理由狀，向
    該管第一審法院聲請交付審判。法院認為交付審判之聲請不
    合法或無理由者，應駁回之。法院為前項裁定前，得為必要
    之調查，刑事訴訟法第二百五十八條之一、第二百五十八條
    之三第二項前段分別定有明文。依上開刑事訴訟法之立法意
    旨，既係對於檢察官不起訴或緩起訴裁量權制衡之一種外部
    監督機制，故法院證據調查之範圍，應僅限於偵查中曾顯現
    之證據，不得再就告訴人新提出之證據再為調查，亦不可蒐
    集偵查卷外之證據。
三、經查：
  (一)聲請人原告訴意旨略以：被告甲○○係址設雲林縣斗六市○
    ○○路五十二號豐泰企業股份有限公司 (下稱豐泰公司) 負
    責人，竟意圖為自己不法之所有，於民國九十四年八月三日
    ，與告訴人趙英豪簽定合資協議書，約定共同擔任發起投資
    新公司，收購告訴人趙英豪持有之告訴人川皓企業有限公司
    （下稱川皓公司，負責人為趙英豪）資產及其「X─VISION
    」品牌商譽，經營「X─VISION」品牌休閒鞋之設計、開發
    、批發及直營店等，隨即在臺北市○○路○段二一０號五樓
    設立被告川豐公司，由被告甲○○擔任負責人，並於九十四
    年八月二十四日與告訴人乙○○簽立買賣契約書，約定由川
    豐公司向告訴人乙○○購買「X─VISION」品牌商標之臺灣
    所有權。並與川皓公司簽訂二份買賣合約書，分別約定購買
    川皓公司所經營「X─VISION」品牌有形商品 (包含鞋品庫
    存、公司辦公設備、貨品陳列櫃、展示架、廣告設備等有形
    設備）及川皓公司資產帳面價值等，致告訴人乙○○、趙英
    豪、川皓公司陷於錯誤誤認欲合作經營「X─VISION」品牌
    之鞋類，而依約定於同年九月三十日將川皓公司所有之有形
    商品交付川豐公司，詎被告甲○○見其計謀得逞，即開始藉
    詞推拖就川皓公司資產及「X─VISION」商標價值等認定標
    準，並自同年十月一日起，明知未得「X─VISION」商標權
    人乙○○、川皓公司之同意，即擅自在各百貨公司專櫃販賣
    有「X─VISION」商標之休閒鞋。因認被告甲○○涉有刑法
    第三百三十九條第一項之詐欺罪嫌、及與川豐公司共同違反
    商標法第八十二條之罪嫌云云。
  (二)本案前經臺灣臺北地方法院檢察署檢察官依偵查結果，以被
    告堅決否認犯行，辯稱：川豐公司去年九月成立，告訴代表
    人是第一任總經理，到去年底止，二家公司有買賣糾紛，這
    是一個民事糾紛，伊沒有侵害告訴人的商標權，川豐公司也
    付了四千多萬價金，買他的有形資產等語。告訴人認被告涉
    有詐欺犯行，無非以被告藉此取得川皓公司存貨、通路等有
    形資產後，即用以販售「X─VISION」商標之所有產品云云
    。經查，告訴人等均不否認被告確曾簽約購買川皓公司所經
    營「X─VISION」品牌有形資產 (包含鞋品庫存、公司辦公
    設備、貨品陳列櫃、展示架、廣告設備等有形設備)，此部
    分價金雖或遲延給付，然現今均已給付完畢乙情，而川豐公
    司就此部分既然已購買，則其使用購得設備或販賣存貨，係
    本於被告取得前開物品所有權之正當權利行使，若謂被告未
    購得「X─VISION」 商標前，就購得之上開川皓公司有形資
    產均不得行使任何權利，則雙方於訂約之初何須分別就有形
    資產與商標價值訂約，因若告訴人所述可採，則被告花費四
    千多萬元購得前開物品顯一無是處，衡情應係被告遭詐欺方
    是，故告訴人此部分指訴，顯屬無據。另被告甲○○並不否
    認「X─VISION」商標權人係告訴人乙○○、川皓公司之事
    實，且該商標亦未曾移轉予被告或川豐公司等情，有卷附之
    中華民國商標註冊證可為佐證，故亦難認被告有詐取告訴人
    「X─VISION」商標權利之事實。又告訴人指訴川豐公司販
    售有「X─VISIO N」商標之鞋子，侵害其商標專用權云云。
    然告訴人乙○○所有「X─VISION」商標登記之類別為第０
    一八類，商品或服務名稱為：皮包、背包、腰包、背袋、旅
    行箱、手提袋、購物袋、登山袋、手提包、旅行袋、運動用
    提背袋、行李箱，類似組群為第一八０二類。而川皓公司所
    有「X─VISION」商標登記類別則為第０三五類，商品或服
    務名稱為：襪子、書籍、皮包、背包之零售服務，類似組群
    為第一六０七、一六０七０二、一六一０、一六一一、一六
    一二、一八０二、二五一０、三五一九、四一０一類，有經
    濟部智慧財產局商標檢索資料在卷可稽，核與運動鞋、休閒
    鞋商品類別為第０二五類顯非同一或類似商品，就上開鞋類
    部分告訴人既未以「X─VISION」商標註冊登記，即難認其
    就此類別商品得主張商標專用權利，縱被告確販賣有「X─
    VISION」商標休閒鞋商品之事實，亦應未侵害告訴人上開商
    標權。況且告訴人就被告所販售之有「X─VISION」商標商
    品係其所製造之事實並不否認，則告訴人自行製造之商品應
    無侵害其自身商標權之可能，故被告於購得前開商品後，再
    予販賣，自無侵害告訴人商標權之可能，告訴人此部分指訴
    亦應無據。綜上說明，自難認被告等涉有詐欺或違反商標法
    之罪嫌。此外，復查無其他積極證據足資認定被告二人有何
    犯行，應認其罪嫌不足。而依刑事訴訟法第二百五十二條第
    十款為不起訴處分。
  (三)告訴人不服，聲請再議，亦經臺灣高等法院檢察署檢察長以
    ：按商標法上罰則係規定於商標法第八十一條及第八十二條
    ，惟此均係自然人之處罰規定，並無處罰法人之明文規定，
    被告川豐公司為法人，既無處罰規定，其行為即屬不罰，應
    依刑事訴訟法第二百五十二條第八款為不起訴處分；又被告
    已付款取得有形資產及無形資產之通路、客戶名單、櫃位、
    通路之收入等，此為告訴人、被告雙方不爭執之事實，僅因
    對於「X─VISION」商標之估價金額與告訴人乙○○尚有爭
    執致未付款取得該商標權，顯見本件純為民事糾葛，應另循
    民事訴訟程序解決，尚難認被告甲○○自始具有詐欺之故意
    或不法獲利之意圖；而再議狀雖指「X─VISION」、與「X─
    anadu」商標為聯合商標，然並未提出任何資料以實其詞，
    自難採信，即使二者為聯合商標，且告訴人乙○○已發函解
    除「X─VISION」商標之買賣契約，惟被告僅販賣向告訴人
    川皓公司取得，由川皓公司所製造之「X─VISION」商標商
    品，本身並無使用該商標於商品之行為，自不符合商標法第
    八十一條、及八十二條之構成要件；原檢察官偵查結果為不
    起訴處分書，難謂有何違誤或不備之處，告訴人之聲請再議
    為無理由，予以駁回。
  (四)經本院調閱臺灣高等法院檢察署九十六年度上聲議字第一０
    五八號卷宗及臺灣臺北地方法院檢察署九十五年度偵字第八
    八八六號偵查卷宗，聲請人聲請交付審判所指被告涉嫌違反
    商標法等犯行，經查：(1)聲請人認被告等未先行向川皓公司
    購買「X─VISION」商標之無形資產，即擅自販售向該公司
    購入之「X─VISION」商標休閒鞋乙節，縱屬真實，然本院
    遍查全案卷證，並未據聲請人提出其就「X─VISION」休閒
    鞋享有商標使用權之證據資料，至其所指前述二商標屬聯合
    商標云云，亦未見聲請人提出相關聯合商標註冊證以實其說
    ，且依據商標法第八十六條之規定：「本法中華民國九十二
    年四月二十九日修正施行前，已註冊之聯合商標、聯合服務
    標章、聯合團體標章或聯合證明標章，自本法修正施行之日
    起，視為獨立之註冊商標或標章；其存續期間，以原核准者
    為準。本法中華民國九十二年四月二十九日修正施行前，尚
    未註冊之聯合商標、聯合服務標章、聯合團體標章或聯合證
    明標章申請案，自本法修正施行之日起，視為獨立之商標或
    標章註冊申請案。前項申請人得於核准審定送達前申請撤回
    ，並請求退費。」，是自九十二年四月二十九日商標法修正
    施行後，即已廢止「聯合商標」之申請，是聲請人空言指稱
    就「X─VISION」商標之休閒鞋亦享有商標權云云，實委不
    足採。(2)次查，聲請人指稱其尚未付款前即依被告之要求，
    將屬於無形資產之通路、客戶名單及櫃位移轉被告予，且所
    有通路之收入均轉由川豐公司收取，惟被告於取得上揭通路
    跟客戶名單後，即藉口托辭拒不付款收購「X─VISION」商
    標，顯見被告甲○○自始即有詐欺之故意及不法獲利之意圖
    云云，然被告等已先行支付二千八百萬元、及一千八百萬元
    等款項向告訴人公司購買有形資產，嗣未繼續支付款項購買
    「X─VISION」商標權係因雙方對鑑價意見不同乙情，業據
    告訴代理人趙英豪於偵查中指述甚詳（見九十五年度偵字第
    八八八六號卷第六七頁、二八八頁），且經證人許家麒於偵
    查中證述屬實（見同卷第十二頁、六七至六八頁、二八九頁
    ），並有第一商業銀行存款存根聯二紙在、統一發票一份卷
    可稽（見同卷第八五至八六頁），自難僅以被告甲○○其後
    因雙方對契約內容發生糾紛而未繼續出資購買上開商標權乙
    情，即逕認其自始有詐欺之不法所有意圖。
四、綜上所述，本院依職權調閱前揭偵查卷宗查核結果，本案依
    現存之證據資料，並無從證明被告等有前開違反商標法等罪
    嫌，案經檢察官偵查後予以不起訴處分，聲請人不服提起再
    議，經高檢署詳敘理由逐一指駁，本院認前開處分書認事用
    法核並無不當。準此，本件交付審判之聲請為無理由，應予
    駁回。
據上論斷，應依刑事訴訟法第二百五十八條之三第二項前段，裁
定如主文。
中　　華　　民　　國　　96　　年　　3  　月　　30 　　日
                刑事第十三庭  審判長  法  官 黃雅君
                                      法  官 鍾素鳳
                                      法  官 吳佳薇
上正本證明與原本無異。
本裁定不得抗告。
中　　華　　民　　國　　96　　年　　4 　　月　　9 　　日
                                      書記官 潘文賢
